【裁判字號】    95,易,1123
【裁判日期】    951113
【裁判案由】    竊盜
【裁判全文】
臺灣士林地方法院刑事判決              95年度易字第1123號
公  訴  人  臺灣士林地方法院檢察署檢察官
被      告  甲○○
                    （另案在臺灣臺北監獄執行中）
上列被告因竊盜案件，經檢察官提起公訴（95年度偵字第9586號
），而被告於準備程序中就被訴事實為有罪之陳述，經合議庭裁
定由受命法官獨任進行簡式審判程序，並判決如下：
    主  文
甲○○連續竊盜，累犯，處有期徒刑陸月，如易科罰金，以佰
元折算壹日。
    事實及理由
一、按適用簡式審判程序之有罪判決書之製作，準用第454 條之
    規定，刑事訴訟法第310 條之2 定有明文。本件經合議庭裁
    定由受命法官獨任進行簡式審判程序，爰依照前開法律規定
    ，準用刑事訴訟法第454 條為判決書之製作，先予敘明。
二、犯罪事實：甲○○曾因違反毒品危害防制條例案件，經本院
    以90年度訴字第285 號判決，處有期徒刑1 年及有期徒刑5
    月，應執行有期徒刑1 年3 月確定，於民國93年7 月6 日縮
    短刑期假釋出監，至93年8 月23日縮刑期滿假釋未經撤銷視
    為執行完畢。詎其猶不知悔改，又意圖為自己不法之所有，
    基於竊盜之概括犯意，先於94年7 月3 日17時40分許，在臺
    北市○○區○○路2 段320 巷19號旁，持其先前拾獲之鑰匙
    7 支（侵占遺失物部分未據起訴）之其中1 支插入乙○○所
    有之車牌號碼5S-565號自用小貨車車門鎖，欲進入車內竊取
    財物，尚未得手前即為巡邏員警當場查獲，並扣得遙控器2
    個、鑰匙3 串（共7 支鑰匙）。續又於94年7 月21日16時許
    ，在臺北市內湖區○○○路○ 段90巷16弄底，見丙○○所有
    之車牌號碼AO-3423 號自用小客車車門未鎖，認有機可趁，
    乃進入車內搜尋財物，適為丙○○發現報警查獲，而未得逞
    。繼又於94年8 月17日22時10分許，在臺北市○○區○○路
    120 巷2 弄2 號前，見駿祥工程有限公司所有之車牌號碼2C
    -4201 號自用小貨車車門未鎖，認有機可趁，乃入內竊取該
    公司所有之數位攝影機及相機各1 台得手，適為丁○○當場
    發現，報警前來當場查獲。案經臺北市政府警察局內湖分局
    、南港分局報告臺灣士林地方法院檢察署檢察官偵查起訴。
三、前揭犯罪事實有下列證據可資證明，足認被告自白與事實相
    符，其犯行堪予認定，應依法論科：
  (一)證人乙○○、陳金東、丁○○於警詢、偵訊時之證述、丙○
    ○於警詢時之證述。
  (二)照片23張、贓物認領保管單、車籍作業系統查詢認可資料、
    車號查詢汽車車籍資料各1 份。
  (三)扣案之鑰匙7 支。
  (四)被告於警詢、偵訊及本院訊問時之自白。
四、按行為後法律有變更者，適用行為時之法律。但行為後之法
    律有利於行為人者，適用最有利於行為人之法律，刑法第2
    條第1 項前段及但書定有明文，其立法理由在貫徹「罪刑法
    定主義」及「法律不溯及既往」原則，亦即原則上禁止引用
    行為人行為時不存在之法律對於被告論罪科刑，僅事後之法
    律變更有利於行為人時，始例外適用最有利之法律，為「從
    舊從輕」之比較。經查：
  (一)被告行為時，刑法第320 條第1 項規定：「意圖為自己或第
    三人不法之所有，而竊取他人之動產者，為竊盜罪，處5 年
    以下有期徒刑、拘役或5 百元以下罰金。」被告行為時之前
    開罰金刑，經主管院依罰金罰鍰提高標準條例第3 條、第1
    條前段規定（得提高為2 至10倍），就其原定數額提高為10
    倍，故其實質內容為：意圖為自己或第三人不法之所有，而
    竊取他人之動產者，為竊盜罪，處5 年以下有期徒刑、拘役
    或5,000 元以下罰金。而被告行為後，95年6 月14日公布增
    訂之刑法施行法第1 之1 條第1 項、第2 項前段規定：「中
    華民國94年1 月7 日刑法修正施行後，刑法分則編所定罰金
    之貨幣單位為新臺幣，94年1 月7 日刑法修正時，刑法分則
    編未修正之條文定有罰金者，自94年1 月7 日刑法修正施行
    後，就其所定數額提高為30倍。」是95年7 月1 日後，刑法
    第320 條第1 項之實質內容變更為：意圖為自己或第三人不
    法之所有，而竊取他人之動產者，為竊盜罪，處5 年以下有
    期徒刑、拘役或新臺幣15,000元以下罰金，並依罰金罰鍰提
    高標準條例第1 條但書規定，不再適用罰金罰鍰提高標準條
    例第1 條前段提高其罰金數額之規定。經比較刑法施行法第
    1 條之1 增訂前後刑法第320 條第1 項之實質內容，因增訂
    前依現行法規所定貨幣單位折算新臺幣條例第2 條規定，刑
    法第320 條第1 項所定金額之貨幣單位為元，應以新臺幣之
    3 倍折算。故刑法施行法第1 之1 條增訂前後，刑法第320
    條第1 項之實質內容相同，對於被告並無有利或不利之別。
  (二)被告行為時，刑法第56條規定：「連續數行為而犯同一之罪
    名者，以一罪論。但得加重其刑至二分之一。」前開連續犯
    規定，業於94年1 月7 日修正同年2 月2 日公布刪除，並於
    95年7 月1 日施行（以下本次修正前之刑法簡稱為修正前刑
    法），此刪除雖非犯罪構成要件之變更，但顯已影響行為人
    刑罰之法律效果，自屬法律有變更。按連續犯本質上應屬數
    罪，僅係基於訴訟經濟或責任吸收原則之考量，而論以一罪
    ，並加重其刑至二分之一。刑法修正後將連續犯規定刪除，
    致修正後刑法已無連續犯規定可資適用，原連續數行為，須
    以數罪併罰。修正前後，就被告之行為，顯有一次評價與多
    次評價之別，自應以修正前之規定，較有利於被告。
  (三)被告行為時，修正前刑法第47條規定：「受有期徒刑之執行
    完畢，或受有期徒刑或有期徒刑一部之執行而赦免後，5 年
    以內再犯有期徒刑以上之罪者，為累犯，加重本刑至二分之
    一。」修正後，刑法將累犯之成立，限制以故意再犯者為限
    ，並改列於第47條第1 項。另配合第98條第2 項增訂強制工
    作處分與刑罰之執行效果得以互代之規定，於第47條第2 項
    增列擬制累犯規定，又將修正前刑法第49條關於「依軍法」
    受裁判者不適用累犯之規定刪除，至累犯加重本刑至二分之
    一之法律效果則維持不變，其罪刑之實質內容及條文項次均
    有變動，科刑規範已有變更，亦有刑法第2 條第1 項之適用
    。前開法律變更，將累犯之成立，限於故意再犯，排除過失
    再犯，對於犯罪行為人較為有利，但擬制累犯之增訂及「依
    軍法」受裁判者不適用累犯規定之刪除，則對於行為人較為
    不利。
  (四)被告行為時，刑法第41條第1 項前段規定：「犯最重本刑為
    5 年以下有期徒刑以下之刑之罪，而受6 個月以下有期徒刑
    或拘役之宣告，因身體、教育、職業、家庭之關係或其他正
    當事由，執行顯有困難者，得以1 元以上3 元以下折算1 日
    ，易科罰金。」又被告行為時之易科罰金折算標準，修正前
    罰金罰鍰提高標準條例第2 條前段（現已刪除）規定，就其
    原定數額提高為100 倍折算1 日，則本件受刑人行為時之易
    科罰金折算標準，應以銀元300 元折算1 日，經折算為新臺
    幣後，應以新臺幣900 元折算1 日。就此，修正後刑法第41
    條第1 項規定：「犯最重本刑為5 年以下有期徒刑以下之刑
    之罪，而受6 個月以下有期徒刑或拘役之宣告者，得以新臺
    幣1 千元、2 千元或3 千元折算1 日，易科罰金。」比較修
    正前後之易科罰金折算標準，以95年7 月1 日修正公布施行
    前之規定，較有利於被告。
  (五)經綜合比較被告行為後法律之變更，本件刑法第320 條第1
    項之實質規範內容，於刑法施行法第1 之1 條修正施行前後
    ，尚無有利不利之差別。累犯規定之變更，因本件被告係故
    意犯罪，故亦非較有利於被告。而連續犯之刪除、易科罰金
    折算標準之變更，均以修正前對於被告較為有利，自應依刑
    法第2 條第1 項前段，適用被告行為時之法律。
五、核被告所為，係犯刑法第320 條第1 項之竊盜罪，並應引用
    罰金罰鍰提高標準條例第1 條前段論罪科刑。而被告先後2
    次竊盜未遂及1 次竊盜既遂犯行，時間緊接，手法相同，所
    犯為基本構成要件相同之罪，顯係基於概括犯意為之，為連
    續犯，應依修正前刑法第56條規定，論以最重之竊盜既遂1
    罪，並加重其刑。另被告有如事實項下所列之前科紀錄，有
    臺灣高等法院被告前案紀錄表1 份附卷可稽，其於有期徒刑
    執行完畢後5 年內，再犯本案有期徒刑以上之罪，為累犯，
    應依修正前刑法第47條規定，遞加重其刑。爰審酌被告正值
    青壯，不思以正途謀取財物，竟圖不勞而獲，竊盜他人財物
    ，連續偷竊3 次，失敗2 次，成功1 次，竊得數位攝影機及
    相機各1 台於為警查獲後始將贓物返還，併其生活狀況、品
    行、智識程度、犯罪後坦承犯行，態度良好等一切情狀，量
    處如主文所示之刑，並依修正前刑法第41條第1 項前段及修
    正刪除前罰金罰鍰提高標準條例第2 條規定，諭知易科罰金
    之折算標準。至扣案之之遙控器2 個、鑰匙3 串（共計7 支
    ），為被告侵占之遺失物，屬贓物，非屬被告所有，爰不宣
    告沒收，附此敘明。
六、依刑事訴訟法第273 條之1 第1 項、第299 條第1 項前段，
    刑法第2 條第1 項前段、修正前刑法第56條、第320 條第1
    項、第47條、第41條第1 項前段，罰金罰鍰提高標準條例第
    1 條前段、修正刪除判罰金罰鍰提高標準條例第2 條，判決
    如主文。
七、如不服本判決，應於判決送達後10日內，向本院提出上訴狀
    。
本案經檢察官黃德松到庭執行職務。
中    華    民    國    95    年    11    月    13    日
                  刑事第五庭法  官  周群翔
以上正本證明與原本無異。
                            書記官  劉育君
中    華    民    國    95    年    11    月    13    日
附錄本案論罪科刑法條全文：
中華民國刑法第320條
意圖為自己或第三人不法之所有，而竊取他人之動產者，為竊盜
罪，處5 年以下有期徒刑、拘役或5 百元以下罰金。
意圖為自己或第三人不法之利益，而竊佔他人之不動產者，依前
項之規定處斷。
前二項之未遂犯罰之。


司法院資訊處製作；財團法人民間司法改革基金會備份。
